臺灣高雄地方法院民事判決　九十一年度重訴字第四九八號
　　原　　　告　合作金庫銀行股份有限公司
　　法定代理人　乙○○
　　訴訟代理人　丁○○
　　被　　　告　甲○○
　　訴訟代理人　丙○○
右當事人間請求給付借款事件，本院判決如左：
    主    文
被告應給付原告新台幣貳仟陸佰伍拾萬元，及自民國八十九年十二月二日起至清償日
止，按年息百分之九點八六五計算之利息，並自民國九十年一月二日起至清償日止，
逾期在六個月以內者，按上開利率百分之十，逾期六個月以上者，按上開利率百分之
二十計算違約金。
訴訟費用由被告負擔。
    事    實
甲、原告方面：
一、聲明：求為判決如主文所示。
二、陳述略稱：訴外人郭秀銓於民國八十九年九月二日邀同被告為連帶保證人，向原
    告借用新台幣（下同）貳仟陸佰伍拾萬元，約定自至九十年九月二日止，分期按
    月平均攤還本息，如未按期給付，即喪失期限利益，全部債務視為到期，利息依
    年息百分之九點八七五計算（縣調整為九點八六五），按如逾期清償，在六個月
    以內者，按上開利率百分之十，超過六個月以上者，按上開利率百分之二十計付
    違約金。詎被告自八十九年十二月二日起即未按期攤還，尚欠如主文所示之本利
    迄未清償，屢向被告催討，均置之不理，為此提起本件訴訟。
三、證據：提出借據一紙，約定書四份為證。
乙、被告方面：
一、聲明：請求判決駁回原告之訴，訴訟費用由原告負擔。
二、陳述略稱：借據非本人所親自簽名，但對印章印文之真正不爭執。另依雙方借據
    特約條款第四項第四款，約定書為借據之一部分，被告於訂定借據時並未同時簽
    訂授信契約書，故該借據未備要件，依民法第一百六十六條規定契約不成立。另
    銀行竟可不必本人親自對保即放款，顯有疏失，被告自不負責。
　　　　理    由
一、本件原告主張被告為郭秀銓上揭借款之連帶保證人，而郭秀銓逾期未能清償還款
    之事實，已據其提出借據一紙，約定書四份為證，核屬相符，復為被告所不爭執
    ，原告之主張自堪信為真實。
二、被告雖辯稱：未親自對保。契約未具一定要件不成立，及原告未核實對保，故不
    應由被告負責云云。然查：依雙方授信契約書第二條規定，原告與被告往來自授
    信棄約書簽訂後，原告即以該印鑑為準，若被告未為印鑑之變更或註銷，依雙方
    約定即以被告所留存於原告處之印鑑為準，此有卷附授信約定書一份在卷足憑。
    而本件借據上連帶保證人之印文與被告留存於原告處之印鑑相相符，為被告所自
    認。原告依雙方約定以印鑑為準於法並無不合。至被告雖主張未至原告處對保，
    然其將印鑑交由他人行使，仍不失有授權，或以他人為其代理人而不表示反對之
    表見代理之情事。被告主張其並未行使該印鑑自應就其印鑑被盜用之事實，加底
    舉證證明。故縱原告確實未經被告親自對保，而僅以印鑑為憑，其作業有草率之
    處，然因雙方授信契約已約定以印鑑為準，原告之請求即有所據。再授信約定書
    為被告於住處所親自對保，有該對保記錄可稽。雙方之借據既已約定授信約定書
    所例各條款被告應切實遵守，並將該約定書作為借據之一部分，被告對於簽定授
    信約定書不爭執，借據又蓋用有被告原留存於原告處之印鑑，被告自應負連帶保
    證之責。況縱若無雙方之授信約定書約定，被告在該借據行使蓋用自己之印章，
    若無為借款人保證之意；即表示印章為人所盜用，被告亦應就此盜用事實舉證證
    明。況借貸契約以金錢交付為成立及生效要件，關於借據及授信契約僅為證明文
    件之一，對於借貸與是否對該借款有保證之意乃為主要關鍵所在，與民法第一百
    六十六條定契約非以一定方式為之，否則不成立之規定係屬二事。蓋雙方並無約
    定非若不將授信約定書列為借據之一部分，則契約即屬無不成立之約定。此亦即
    何以原告於更換借據時，不要求再重新簽訂授信契約書之理由所在。被告之主張
    ，於法尚有未合，原告之請求，為有理由，應予准許。
三、按稱消費借貸者，謂當事人一方移轉金錢或其他代替物之所有權於他方，而約定
    以種類品質、數量相同之物返還之契約；借用人應於約定期限內，返還與借用物
    種類、品質、數量相同之物；遲延之債務，以支付金錢為標的者，債權人得請求
    依法定利率計算之遲延利息，但約定利率較高者，仍從其約定利率；當事人得約
    定債務人不履行債務債務時，應支付違約金。民法第四百七十四條、第四百七十
    八條、第二百三十三條第一項、第二百五十條第一項分別定有明文。又保證債務
    之所謂連帶，係指保證人與主債務人負同一之債，對於債權人各負全部給付之責
    任，此就民法第二百七十二條第一項規定連帶連帶債務之文義參照觀之甚明。故
    連帶保證與普通保證不同，縱使無民法第七百四十六條所揭示之情形，亦不得主
    張同法第七百四十五條關於先訴抗辯權之權利，業經最高法院著有四十五年台上
    字第一四二六號民事判例可資參照。
四、本件訴外人郭秀銓與原告訂立消費借貸契約，係消費借貸契約之借款人，被告為
    連帶保證人，從而原告依消費借貸及連帶保證契約之法律關係，請求被告應連帶
    給付原告如所示之本金，利息及違約金，即屬正當，應予准許。
五、據上結論，本件原告之訴為有理由，依民事訴訟法第七十八條，判決如主文。
中　　　華　　　民　　　國　　九十一　　年　　　七　　　月　　三十一　　日
                              臺灣高雄地方法院民事庭
~B法　　　官　陳樹村
右為正本係照原本作成。
如對本判決上訴，須於判決送達後廿日內向本院提出上訴狀。
中　　　華　　　民　　　國　　九十一　　年　　　七　　　月　　三十一　　日
~B法院書記官　康進福
